臺灣嘉義地方法院交通事件裁定　　　　100年度交聲字第579號
原處分機關　交通部公路總局嘉義區監理所嘉義市監理站
異　議　人　高啟仁
上列異議人即受處分人因違反道路交通管理處罰條例案件，對於
交通部公路總局嘉義區監理所嘉義市監理站民國100年3月24日所
為之裁決處分（原處分案號：嘉監義裁字第裁76-L00000000號）
，聲明異議，本院裁定如下：
    主  文
異議駁回。
    理  由
一、本件聲明異議意旨略以：異議人即受處分人高啟仁確有於民
    國100年1月11日下午2時58分騎乘車牌號碼L7E-603號重型機
    車，行經嘉義市○○路與林森東路路口間，因發現菜籃中有
    菜掉落，故折返回去尋找，當時伊並未看到或聽到執勤員警
    有鳴笛的動作，故本件舉發顯有不實，原處分機關遽以裁罰
    ，顯有違誤，爰依法聲明異議，請求撤銷原處分云云。
二、按「汽車駕駛人轉彎時，有下列情形之一者，處新臺幣6 百
    元以上1千8百元以下罰鍰：二、不依標誌、標線、號誌指示
    。」；「汽車駕駛人，駕駛汽車有違反本條例之行為，經交
    通勤務警察或依法令執行交通稽查任務人員制止時，不聽制
    止或拒絕停車接受稽查而逃逸者，除按各該條規定處罰外，
    處新臺幣3千元以上6千元以下罰鍰。」道路交通管理處罰條
    例第48條第1項第2款、第60條第1項分別定有明文。又道路
    交通管理處罰條例第63條規定：「汽車駕駛人有下列各款所
    列條款之一者，除依原條款處罰鍰外，並予記點：一、有第
    33條第1項、第2項、第38條第1項、第40條、第45條、第47
    條第1款至第3款、第48條、第49條或第60條第1項、第2項第
    1款、第2款情形之一者，各記違規點數一點。二、有第29條
    第1項第1款至第4款、第29條之2第1項、第2項、第30條第1
    項第1款、第2款情形之一者，各記違規點數二點。三、有第
    43條、第53條或第54條情形之一者，各記違規點數三點。」
    。次按「汽車駕駛人之行為有下列情形之一，當場不能或不
    宜攔截製單舉發者，得對汽車所有人逕行舉發處罰：(一)闖
    紅燈或平交道；(二)搶越行人穿越道；(三)違規停車而駕駛
    人不在場；(四)不服指揮稽查而逃逸，或聞消防車、救護車
    、警備車、工程救險車之警號不立即避讓；(五)違規停車或
    搶越行人穿越道，經各級學校交通服務隊現場導護人員簽證
    檢舉；(六)其他違規行為經以科學儀器取得證據資料者。前
    項逕行舉發，應記明車輛牌照號碼、車型等可資辨明之資料
    ，查明汽車所有人姓名或名稱、住址後，製單舉發處罰之。
    」，道路交通管理處罰條例第7條之2第1項、第2項亦定有明
    文。
三、本件訊據異議人即受處分人高啟仁固坦承有於上開時、地騎
    乘上開車輛行經上開路口，並承認有未依規定二段式左轉之
    「不依標誌、標線、號誌指示」的交通違規行為，惟矢口否
    認有「拒絕停車接受稽查而逃逸」之交通違規行為，辯稱：
    我當天是因騎乘機車菜籃內之蔬菜掉落，故欲折回尋找，當
    時執行員警未向其鳴笛，且其前另有一位騎士，伊以為警方
    鳴笛係要求前方騎士停車云云。經查：
（一）證人即當天在現場執勤並開單告發之警員呂銘軒經於本院
      審理時到庭具結證稱：當天伊於嘉義市○○○路與博東路
      口執行職務，當時看見異議人從博東路由北往南行駛，行
      經林森東路時，未依兩段式左轉，當時異議人看見伊在前
      方即做停頓動作，伊再吹哨子並配合手勢，要求異議人停
      車，而異議人旁邊之機車係伊之另位同事進行攔停之動作
      ，且該騎士亦配合停車受檢等語（見本院卷第13-15頁）
      且經本院當時勘驗證人呂銘軒所提出舉發當時之錄影內容
      ，在錄影時間第4秒，異議人於博東路號誌燈由紅燈轉為
      綠燈，直接逕行左轉林森東路，行進方向較接近慢車道，
      其旁有一輛機車較接近快車道，於第15秒，異議人機車突
      然停頓，第16秒警方吹哨，第17秒異議人從林森東路順向
      車道迴轉逆向車道等情（見本院卷第14頁），有上開勘驗
      筆錄、翻拍照片及現場圖在卷可稽，是證人上開所述與事
      實相符，應堪採信。故異議人於上開時、地，有未依標誌
      兩段式左轉之違規事實，經警攔查後，拒絕接受稽查而逆
      向逃逸之事實，應堪認定。
（二）異議人雖辯稱：伊係為撿拾騎乘機車菜籃內之蔬菜，故折
      返，未見警方攔停云云。惟查，經本院勘驗當時錄影光碟
      畫面，未見異議人騎乘之機車內有物品掉落情事，況依證
      人呂銘軒上開證述，異議人係先看見員警停頓、吹哨後始
      逆向折返林森東路等情。再者證人呂銘軒亦證述：伊當時
      除向異議人吹哨外，並配合手勢做攔停等語。是依異議人
      所行經之方向可清楚看見員警攔查之情，應足認定，則異
      議人既已違規，並見警察攔查，其辯稱不知警察對伊攔查
      云云，顯為卸責，不足採信。
（三）又異議人與另一機車進入林森東路，並經警吹哨後，另一
      機車駕駛，既停下受檢，異議人機車反逆向折返林森東路
      離去，顯見異議人逃避稽查之意甚明。另證人呂銘軒係在
      林森東路執行舉發交通違規之勤務，其所在位置係於林森
      東路慢車道旁，異議人行經林森東路慢車道，且經證人呂
      銘軒吹哨、並配合手勢要求異議人停車，復經本院當庭勘
      驗時該哨音並無不清楚之情，異議人在慢車道上可明顯聽
      聞取締哨音之位置、員警之手勢，仍逆向騎車離去現場之
      情，亦堪認定。其辯稱未聽聞哨音、不知員警手勢係要求
      其停車云云，洵不足採。
四、綜上所述，異議人有上開違規情形，事證明確，原處分機關
    依道路交通管理處罰條例第48條第1項第2款、第60條第1項
    ，分別裁處罰鍰600元、3,000元，共計裁處罰鍰3,600元、
    並依同條例第63條第1項之規定，各記違規點數1點，總計違
    規點數2點，核無違誤，裁量亦稱妥適。本件異議為無理由
    ，應予駁回。
據上論斷，應依道路交通事件處理法第18條，裁定如主文。
中    華    民    國    100    年    4    月  26      日
                  交通法庭    法  官  葉淑儀
上列正本證明與原本無異。
如不服本裁定，應於裁定送達後5日內向本院提出抗告狀（應附
繕本）。
中    華    民    國    100    年    4    月  26      日
                              書記官  劉美娟